【裁判字號】    97,選上,1
【裁判日期】    970417
【裁判案由】    當選無效
【裁判全文】
臺灣高等法院民事裁定                   97年度選上字第1號
聲  請  人
即  上訴人  乙○○
訴訟代理人  柯智炫律師
            林重宏律師
            許麗紅律師
上列聲請人因與相對人即被上訴人甲○○間當選無效事件，聲請
裁定停止訴訟程序，本院裁定如下：
      主      文
聲請駁回。
聲請訴訟費用由聲請人負擔。
      理      由
一、聲請意旨略以：相對人起訴主張聲請人因違反民國96年11月
    7日修正公布前之公職人員選舉罷免法（下稱選舉罷免法，
    以下條文皆為修正前）第103條第1項第4款規定，在臺北市
    議會第10屆議員選舉第4選區中，有同法第90條之1第1項「
    對於有投票權之人，行求期約或交付賄賂或其他不正利益，
    而約其不行使投票權或為一定之行使」之行為，且足認有影
    響選舉結果之虞，而提起本件當選無效之訴。然聲請人是否
    涉及上揭罪嫌，刻由本院刑事庭調查審理中，是該刑事案件
    之審理結果係攸關本件被上訴人之起訴有無理由，應屬本件
    判決之基礎，且選舉、罷免訴訟程序準用民事訴訟法規定，
    選舉罷免法第110條定有明文，並觀諸該條文已列舉除關於
    捨棄、認諾、訴訟上自認或不爭執事實效力之規定，不在準
    用之列外，解釋上應可準用民事訴訟法關於裁定停止之規定
    。因此，為求訴訟經濟及避免民刑事之裁判歧異，本件當選
    無效之訴實有依民事訴訟法第182條第1項規定，予以裁定停
    止之必要，俟上開刑事案件終結確定後，再行審理云云。
二、按訴訟全部或一部之裁判，以他訴訟之法律關係是否成立為
    據者，法院得在他訴訟終結前，以裁定停止訴訟程序，民事
    訴訟法第182條第1項定有明文。又按民事訴訟法第182條第1
    項既明定法院得命中止訴訟程序，則有同條項所定情形時，
    應否命其中止，法院本有自由裁量之權，並非一經當事人聲
    請，即應命其中止。且為本訴訟先決問題之法律關係是否成
    立，在本訴訟法院本可自為裁判，若因中止訴訟程序當事人
    將受延滯之不利益時，仍以不中止訴訟程序為宜（最高法院
    28年抗字第164號、30年抗字第105號判例意旨參照）。
三、經查，聲請人所涉選舉罷免法第90條之1第1項之罪嫌，業經
    原法院刑事庭以96年度選訴字第8號判決聲請人因共同對於
    有投票權之人，交付賄賂，而約其投票權為一定之行使，處
    有期徒刑4年6月，褫奪公權3年。聲請人不服，提起上訴，
    現正由本院刑事庭審理中。聲請人雖以該刑事案件尚未確定
    ，聲請裁定停止本件當選無效之訴訟程序，惟刑事判決所認
    定之事實，於獨立之民事訴訟，並無拘束力，民事法院就當
    事人主張之該事實，及其所聲明之證據，應自行調查斟酌，
    決定取捨，並不以刑事判決結果為據，故無在該刑事案件確
    定前，停止本件訴訟之必要；況且，選舉、罷免訴訟應先於
    其他訴訟審判之，以二審終結，並不得提起再審之訴，且應
    於6個月內審結，此為選舉罷免法第109條所明定，旨在速審
    速結，避免訴訟延滯所造成之不利益，若率爾停止訴訟程序
    ，自屬不宜。是聲請人聲請於上開刑事訴訟程序終結前裁定
    停止本件訴訟程序，不應准許。裁定如主文。
中    華    民    國    97    年    4    月    17     日
                  民事第十五庭
                      審判長法  官  林恩山
                            法  官  黃國忠
                            法  官  郭松濤
正本係照原本作成。
如不服本裁定應於送達後10日內向本院提出抗告狀，並繳納抗告
費新臺幣1,000元。
中    華    民    國    97    年    4    月    17     日
                            書記官  方素珍


司法院資訊處製作；財團法人民間司法改革基金會備份。
